臺灣高等法院刑事判決　　　　　　　　96年度上易字第2240號
上　訴　人　台灣桃園地方法院檢察署檢察官
上　訴　人
即　被　告　丙○○原名黃雙喜
被　　　告　乙○○
　　　　　　　　　　　號
被　　　告　丁○○
上列上訴人因被告傷害案件，不服臺灣桃園地方法院96年度易字
第206號，中華民國96年8月10日第一審判決（起訴案號：臺灣桃
園地方法院檢察署95年度偵字第21468號），提起上訴，本院判
決如下：
    主  文
上訴駁回。
    事  實
一、緣甲○○於民國95年7 月4 日中午12時許，邀同友人莊家利
    、宋宏哲一同採摘乙○○住處（桃園縣楊梅鎮○○路367 巷
    1 弄1 號）旁荔枝樹上之荔枝，並由甲○○、宋宏哲攀爬至
    該荔枝樹上，莊家利則前往甲○○位於桃園縣楊梅鎮○○路
    367 巷1 弄3 號住處內拿塑膠袋，用以放置其等採摘下來之
    荔枝，乙○○之子丙○○（原名「黃雙喜」）見狀，心生不
    滿，乃在樹下朝樹上之甲○○等人吆喝「喂」一聲，甲○○
    答稱「喂什麼」之後，即爬下樹，而與丙○○在樹下爭吵，
    嗣乙○○及其次子丁○○從上址住處內聞聲出來後，一同加
    入爭吵，宋宏哲見狀則自行爬下樹，步行經過甲○○與乙○○父子等人身旁，前往甲○○住處找莊家利，適遇莊家利從
    甲○○住處走出，欲返回荔枝樹旁邊時，甲○○即向莊家利
    表示其已打電話報警，要莊家利、宋宏哲前往巷口等候警方
    到路口後帶警方前往現場，莊家利、宋宏哲2 人聞言，即聯
    袂前往路口等候警察，甲○○則轉頭欲返回自己住處。詎乙○○、丙○○、丁○○父子3 人此際即共同基於傷害人身體
    之犯意聯絡，丙○○先自甲○○後方徒手毆打其後腦1 拳，
    甲○○突遭此攻擊，乃回頭看，復遭乙○○持木棍自另一側
    後方敲擊其頭部1 次，丙○○亦另持木棍1 支毆打甲○○，
    丁○○則以腳踢甲○○之腹部、背部等處，而共同毆打甲○○之頭部、身體、手部等部位，直至甲○○倒地為止，迄莊
    家利、宋宏哲離開現場約10餘分鐘後，即帶同警方返回現場
    ，乙○○、丙○○、丁○○3 人始罷手離開，甲○○則因此
    受有頭挫傷、裂傷、左尺骨粉碎性骨折、腦震盪腦出血及右
    側頭骨骨瓣鬆動等傷害。
二、案經甲○○訴由桃園縣政府警察局楊梅分局報請臺灣桃園地
    方法院檢察署檢察官偵查起訴。
    理  由
一、按被告以外之人於審判外之言詞或書面陳述，除法律有規定
    者外，不得作為證據；被告以外之人於偵查中向檢察官所為
    之陳述，除顯有不可信之情況者外，得為證據；被告以外之
    人於審判外之陳述，雖不符前4 條之規定，而經當事人於審
    判程序同意作為證據，法院審酌該言詞陳述或書面陳述作成
    時之情況，認為適當者，亦得為證據；當事人、代理人或辯
    護人於法院調查證據時，知有第159 條第1 項不得為證據之
    情形，而未於言詞辯論終結前聲明異議者，視為有前項之同
    意。刑事訴訟法第159 條第1 項、第159 條之1 第2 項、第
    159 條之5 就此分別定有明文。經查：
  (一)證人甲○○（告訴人）、莊家利、宋宏哲及周楊淑蘭於偵查
    中向檢察官所為之陳述，屬被告乙○○、丙○○、丁○○以
    外之人於審判外所為之陳述，為傳聞證據，惟現階段刑事訴
    訟法規定檢察官代表國家偵查犯罪、實施公訴，依法其有訊
    問被告、證人及鑑定人之權，證人、鑑定人且須具結，而實
    務運作時，檢察官偵查中向被告以外之人所取得之陳述，原
    則上均能遵守法律規定，不致違法取供，其可信度極高，是
    以，刑事訴訟法於92年2 月6 日修正時，即為兼顧理論與實
    務，以該法第159 條之1 第2 項規定，除顯有不可信之情況
    者外，得為證據（參考刑事訴訟法第159 條之1 立法理由）
    。審酌上開證人4 人於偵查中所為之證述，並非違法取得，
    且無顯有不可信之情形，本院即應認上開證人4 人於偵查中
    向檢察官所為之證述，可作為本案證據。
  (二)另檢察官、被告3 人於本院審判程序中，就卷附證人甲○○
    於警詢中之陳述及其提出之診斷證明書3 紙、受傷照片2 幀
    等證據之證據能力，均表示不爭執，迄本院言詞辯論終結前
    未就上開證據之證據能力聲明異議，且本院審酌上開證據並
    非公務員違法取得，亦無證據力明顯過低之情形，復經本院
    於審判期日就上開證據進行調查、辯論，依法自有證據能力
    ，均得作為本案證據。
二、訊據被告乙○○、丙○○固不否認其等有於上揭時地毆打告
    訴人甲○○之事，惟被告乙○○辯稱：當天其在睡午覺，甲○○喝酒醉在其住處門口罵，其很生氣，拿著棍子走出住處
    就毆打甲○○，其隨便打，不知打到甲○○身體何處，其不
    知道丙○○、丁○○有無毆打甲○○云云，被告丙○○辯稱
    ：當天甲○○喝酒後爬到其住處旁邊之荔枝樹上，其為了他
    的安全，叫他不要爬到樹上，跌倒怎麼辦，結果甲○○從樹
    上下來後，先過來踢其，又勒其脖子，後來其用手捶甲○○
    之頭部右側，而丁○○當天回家吃飯時有警員到場，甲○○
    也有勒丁○○脖子，其把他們兩個勸開後就先離開，拿工具
    去工地，至於其父親跟甲○○間之爭執，因為其不在場，故
    不知道云云。另被告丁○○則矢口否認有於上揭時地毆打告
    訴人之行為，辯稱：其回家的時候，看到甲○○與其父親在
    拉扯，其把甲○○拉開後，走進廚房吃飯，吃完飯出來，有
    2名警察到場，其未毆打甲○○云云。經查：
  (一)上揭時地犯罪事實，業據證人甲○○於警詢、偵查中及原審
    審理中證述綦詳，先後證述互核相符。此外，當日在場之證
    人莊家利於原審審理中具結證稱：伊於95年7 月4 日中午12
    時，與甲○○、宋宏哲一起爬上桃園縣楊梅鎮○○路367 巷
    1 弄1 號乙○○住處旁之荔枝樹上，後來甲○○叫伊去他家
    拿帶子，伊便先從樹上下來，當伊拿著袋子從甲○○家出來
    要返回荔枝樹那邊時，甲○○已經從樹上下來，而叫伊去路
    口等警察帶警察過去現場，當時甲○○旁邊有很多人是他的
    鄰居，伊去等警察時，宋宏哲也從樹上下來跟伊一起去；伊
    和宋宏哲等到警察後，就帶警方回到荔枝樹旁，那時被告3
    人和甲○○已經打起來了，丙○○、乙○○都有拿實心的圓
    木棍打甲○○，有打到頭，也有打到左手臂，伊看到時，甲○○已經被打到地上，警察當時就在伊身後，伊沒有印象他
    們打架時丁○○有無在場，警察進來後有勸阻他們，這時伊
    才有看到丁○○；當時甲○○口吐白沫，昏昏的等語，及證
    人宋宏哲於原審審理中具結證稱：伊和甲○○都有爬上荔枝
    樹，莊家利沒有在樹上，他去拿袋子，當時下面有人說「喂
    」，甲○○在樹上說「喂什麼」，然後他就下去了，之後甲○○跟人家吵架，一開始只有跟丙○○吵，之後乙○○和另
    1 人從屋裡出來，也一起吵架，伊覺得害怕，便爬下樹要去
    找莊家利，經過甲○○旁邊，看到被告3 人與甲○○在吵架
    ，剛好莊家利從轉角處過來，伊與莊家利又一起回到甲○○
    他們吵架的地方，之後甲○○跟伊等說他已經報警了，叫伊
    與莊家利去等警察，伊與莊家利就去外面等警察，當時甲○○他們還沒有打起來；伊和莊家利等警察約10餘分鐘後，警
    方到場，伊與莊家利便帶警察回到甲○○家前面，伊看到甲○○被1 人以手押在地上，甲○○躺著臉朝上，另外2 人看
    到警察過來就走掉了，甲○○當時昏昏的，手一直流血等語
    明確，亦核與其等2 人前於偵查中之證述相符。審酌證人甲○○、莊家利、宋宏哲3 人就甲○○遭被告3 人毆打係出於
    甲○○攀爬上開荔枝樹而致被告丙○○不滿，經被告丙○○
    叫甲○○自樹上下去後，甲○○即先與被告丙○○爭吵，其
    後被告乙○○、丁○○再自屋內出來加入爭吵，嗣宋宏哲爬
    下樹後，甲○○向莊家利表示已報警，叫莊家利、宋宏哲2
    人去路口等警察後，俟莊家利、宋宏哲2 人於10餘分鐘後帶
    警察返回現場時，即看到甲○○遭1 人押在地上，另2 人見
    有警察到場即立刻逃離等情，均證述一致，且證人甲○○確
    實於上揭時地受傷後前往天成醫院急診住院治療，此有證人
    甲○○提出之診斷證明書3 紙及受傷照片2 幀為證。綜上證
    據調查結果，足認證人甲○○所指訴上揭其遭被告3 人毆打
    之情節，應非子虛，尚值採信。
  (二)反觀被告乙○○、丙○○不僅就其等毆打甲○○之緣由供述
    不一，亦否認有一同出手毆打之情形，而被告丙○○雖辯稱
    其看到甲○○勒住被告丁○○之脖子，有去拉開他們2 人云
    云，然被告丁○○於警詢、偵查中及原審審理中均未曾敘及
    其有遭甲○○勒住脖子之事，顯見被告丙○○就此所辯，要
    與事實不符。此外，被告乙○○雖供承有持小木棍毆打甲○○，惟辯稱：不知丙○○、丁○○有無毆打甲○○云云，亦
    與被告丙○○、丁○○之供述不符，更與證人甲○○、宋宏
    哲、莊家利之證述相違。又被告乙○○為被告丁○○之父，
    其等2 人平日即同住一處，縱被告丁○○於事發當時係自外
    返家，則其眼見父親乙○○與甲○○發生爭執拉扯，定當上
    前攔阻，護衛父親，衡情應在確信父親不會再遭他人拉扯時
    ，方得安心離開現場，詎被告丁○○辯稱：其見到父親乙○○與甲○○發生爭執時，只是上前拉開2 人，便自行進入屋
    內吃飯，之後發生何事，其不清楚云云，實與常情有違。綜
    合上述被告3 人相互間之辯解不一致之處，均與證人甲○○
    、莊家利、宋宏哲之上開證述相左，由此實可認定被告3 人
    上開所辯，均屬事後卸責之詞，均不足採。
  (三)至證人甲○○於警詢、偵查中及原審審理中雖堅稱：被告丁○○有手持武士刀乙事，另證人莊家利於偵查中陳稱：伊看
    到有人拿1 把長武士刀，沒有砍人等語，及證人即甲○○之
    母周楊淑蘭於偵查中陳稱：丁○○是踹甲○○之人，伊看到
    他拿像武士刀在場等語在卷。惟查，證人莊家利於原審訊之
    此情時，一開始證稱：並未看到其他人拿武士刀等語，嗣經
    原審以其於偵查中所為陳述質問後，先稱「我只看到1 個長
    長的東西，我不知道士不是武士刀」，再改稱「是吧，是武
    士刀」、「我一開始想不起來，聽審判長這樣問，我才想到
    」、「（你看到誰拿武士刀？）我沒有看到那人的面貌」等
    語，另證人宋宏哲於原審審理中則證稱：警察來時，甲○○
    跟警察說他們拿武士刀，伊在被告他們與甲○○吵架時，不
    太清楚有沒有人拿武士刀，伊帶警察回到現場時，沒有注意
    到有人拿武士刀等語明確，由此可見被告丁○○於上揭時地
    究竟有無手持武士刀乙事，尚有疑義。至證人甲○○為本案
    告訴人，其就被告丁○○有無拿武士刀乙節，倘有誇大其詞
    ，而欲強化其被害程度之嚴重性之行為，亦非不可能。至證
    人周楊淑蘭於原審審理中既證稱：伊自外返家就看到甲○○
    被人壓著打，甲○○躺在地上等語，而依證人甲○○、莊家
    利、宋宏哲之證述可知，甲○○遭人壓在地上之階段，已屬
    其遭被告丙○○、乙○○先後毆打頭部及遭被告丁○○踹踢
    腹部、背部後始發生之事，證人周楊淑蘭既然在此時才返回
    家中看到甲○○遭毆打乙事，其實無可能親自見聞甲○○遭
    人壓在地上前已發生之遭被告3 人共同毆打之情形，加以證
    人周楊淑蘭就此部分之陳述，雖與其子甲○○所描述之案情
    用語及情節相若，惟其就警察到場之方式及莊家利、宋宏哲
    有無在旁目睹甲○○被打之情形，又與證人莊家利、宋宏哲
    之上開證述相左，由是足徵證人周楊淑蘭上開所言，極可能
    係聽聞其子甲○○於案發後向其描述遭被告3 人輪流毆打之
    案件細節後，致其就本案案發過程之記憶，受到與其關係密
    切之兒子甲○○之陳述誤導，其竟留存此一遭受誤導之記憶
    內容，主觀上並深信不疑，時日一久，該記憶即成為證人周
    楊淑蘭自以為真實之記憶，縱使錯誤而不自知，其後並於偵
    查中及原審審理中作證時，陳述上開已受外在因素影響之記
    憶情節，致其所為證述雖顯與事實不符，而其主觀上仍認定
    所述為真。基此，本院認為證人周楊淑蘭所言：丁○○拿著
    刀云云，實與事實不符，尚難遽採。況被告3 人均堅決否認
    當天有人持武士刀在場，檢察官起訴意旨亦未認定被告3 人
    斯時有此一行為存在。是以，本諸「罪證有疑，利於被告」
    之證據法則，本院亦無從認定被告3 人有持武士刀在場之行
    為，至證人甲○○就此部分之陳述，即無積極證據可為補強
    ，尚難逕採，附此敘明。
  (四)綜上所述，本案事證明確，被告3 人所涉犯行足堪認定，均
    應依法論科。
三、核被告乙○○、丙○○、丁○○所為，均係犯刑法第277 條
    第1 項前段之傷害人之身體罪。被告3 人就上開犯行，有犯
    意聯絡及行為分擔，應論以共同正犯。
四、原審適用刑法第28條、第277條第1項前段、第41條第1項前
    段，刑法施行法第1條之1第1項、第2項前段，中華民國九十
    六年罪犯減刑條例第2條第1項第3款、第7條、第9條等規定
    ，並審酌被告3人犯罪之動機及目的係因告訴人採荔枝之細
    故，與告訴人發生爭執並對之毆打，而傷害告訴人身體之犯
    罪手段、前均無暴力犯罪等不良素行、被告乙○○未曾就學
    ，生活狀況係與小孩丁○○同住，無業，由小孩扶養、被告
    丙○○之智識程度為國中畢業，生活狀況係與太太同住，家
    計由其從事鐵工賺錢負擔、被告丁○○之智識程度為國中畢
    業，生活狀況為與父親乙○○同住，家計由其在外打零工賺
    錢負擔、犯罪對告訴人造成之傷害程度非輕、被告3人之涉
    案情節輕重，及被告乙○○、丙○○犯罪後坦承犯行，而被
    告丁○○犯罪後矢口否認犯行之態度等一切情狀，均各量處
    有期徒刑4月，並均諭知易科罰金之折算標準，再依中華民
    國九十六年罪犯減刑條例第3條第1項第15款規定之反面解釋
    ，被告於96年4月24日以前犯本案刑法第277條第1項前段之
    傷害人之身體罪，屬應依法減刑之範疇，故就被告3人所犯
    上開罪名，應依中華民國九十六年罪犯減刑條例第2條第1項
    第3款規定，各減其刑期2分之1，並均諭知易科罰金之折算
    標準，以資懲儆；暨以被告乙○○持以毆打證人甲○○之木
    棍1支，未經警方查扣，業已不見，而被告丁○○持以毆打
    證人丁○○之木棍1支，亦為被告丙○○使用後隨便丟棄，
    復未見扣案，顯見該木棍2支均已滅失，即無再予併諭知沒
    收之必要，附此敘明。經核認事用法俱無不合，量刑亦屬妥
    適。檢察官據告訴人聲請上訴指摘原審量刑過輕，被告丙○○猶執陳詞，上訴否認犯罪，指摘原判決不當云云，均無理
    由，應予駁回。
據上論斷，應依刑事訴訟法第368條，判決如主文。
本案經檢察官劉靜婉到庭執行職務。
中　　華　　民　　國　　96　　年　　10　　月　　31　　日
　　　　　　　　　刑事第八庭審判長法　官  鄭文肅
  　　　　　　　　　　　　　　　　法  官  張明松
        　　　　　　　　　　　　　法  官  蔡光治
以上正本證明與原本無異。
不得上訴。
                                  書記官  陳韋杉
中　　華　　民　　國　　96　　年　　10　　月　　31　　日
附錄：本案論罪科刑法條全文
中華民國刑法第277 條（普通傷害罪）
傷害人之身體或健康者，處三年以下有期徒刑、拘役或一千元以
下罰金。
犯前項之罪因而致人於死者，處無期徒刑或七年以上有期徒刑；
致重傷者，處三年以上十年以下有期徒刑。
